【裁判字號】    98,停,62
【裁判日期】    980722
【裁判案由】    聲請停止執行
【裁判全文】
臺北高等行政法院裁定
                                        98年度停字第62號
聲  請  人  甲○○
相  對  人  教育部
代  表  人  乙○○部長）住同.
訴訟代理人  丙○○
上列當事人間因教育事務事件，聲請人聲請停止相對人中華民國
98年3 月5 日台學審字第0980034914號函之執行，本院裁定如下
：
    主  文
聲請駁回。
聲請程序費用由聲請人負擔。
    理  由
一、按「於行政訴訟起訴前，如原處分或決定之執行將發生難於
    回復之損害，且有急迫情事者，行政法院亦得依受處分人或
    訴願人之聲請，裁定停止執行。」行政訴訟法第116 條第3
    項定有明文。又所謂「原處分或決定之執行，將發生難於回
    復之損害，且有急迫情事」，係指「須有避免難以回復損害
    之急迫必要性」；至所謂「難於回復之損害」係指其損害不
    能回復原狀，或不能以金錢賠償，或在一般社會通念上，如
    為執行可認達到回復困難之程度而言，至當事人主觀上難於
    回復之損害當非屬該條所指之難於回復之損害。最高行政法
    院91年度裁字第344 號、92年度裁字第1332號裁定、92年度
    裁字第864 號裁定要旨可資參照。準此，聲請停止執行不備
    上揭停止執行要件者，應予駁回。
二、緣本件聲請人係國立臺灣海洋大學（下稱海洋大學）專任助
    理教授，經民眾向相對人檢舉涉嫌抄襲該校蘇嘉宏及賴新元
    （賴凱榮）兩位學生之碩士論文。因海洋大學係相對人授權
    自審學校，經相對人於97年8 月29日以台學審字第09701620
    57號函轉請海洋大學併案調查，而經海洋大學於97年12月30
    日以海人字第0970014831號函報相對人處理結果。案經相對
    人學術審議委員會（下稱學審會）該領域常務委員審議，並
    提相對人學審會第28屆第1 次常務委員會備查後，於98年3
    月5 日以台學審字第0980034914號函（下稱相對人98年3 月
    5 日函）復海洋大學同意所報聲請人送審助理教授之博士論
    文涉抄襲情事之處置建議。另請海洋大學依專科以上學校教
    師資格審定辦法（下稱審定辦法）第37條第3 項第1 款規定
    ，撤銷聲請人助理教授資格及追繳教師證書，並自上述會議
    決議後5 年內不受理其教師資格審定之申請，海洋大學遂於
    98 年3月19日提該校97學年度第4 次教師評審委員會決議，
    並於98年3 月20日以海人字第0980003089號函（下稱原處分
    ）復聲請人，聲請人不服，提起訴願及依訴願法第93條第2
    項之規定申請停止執行，案經相對人訴願審議委員會以98年
    7 月8 日台訴字第0980090077A 號訴願決定書撤銷原處分，
    由原處分機關（即海洋大學）於2 個月內另為適法之處分。
    至相對人對聲請人申請停止原處分之執行，認無停止執行之
    必要，以98年4 月8 日台訴字第0980055978號函否准聲請人
    之申請。至聲請人不服相對人98年3 月5 日函部分，因訴願
    管轄機關為行政院，業經相對人以98年4 月29日台學審字第
    09 80071841 號函移請行政院核辦在案。聲請人遂以相對人
    98年3 月5 日函之執行將對聲請人產生不可回復之損害，於
    提起行政訴訟前，向本院聲請停止該函之執行。
三、本件聲請人聲請意旨略以：本件原處分撤銷聲請人之助理教
    授資格，及追繳聲請人之教師證書，並自98年2 月23日起5
    年內不受理聲請人教師資格之申請，係認聲請人博士論文有
    抄襲情事，然聲請人之博士論文並無抄襲情事，而係賴新元
    （賴凱榮）之論文抄襲、剽竊聲請人之博士論文內容。聲請
    人獲悉後雖心中深感不平，但因事關學生碩士論文抄襲弊端
    ，校中師長勸聲請人以保護學生為前題，要求聲請人接受學
    校以聲請人之博士論文為引用不當之處置，不要依法提起申
    訴。聲請人一時心軟，並誤以為學校僅係認聲請人之博士論
    文為引用不當，乃接受師長勸慰未提起申訴。嗣聲請人獲悉
    相對人98年3 月5 日函及原處分後，始發覺事態嚴重，事涉
    聲請人博士論文抄襲問題，攸關聲請人名譽清白，本件相對
    人98年3 月5 日函認事用法顯有違誤，合法性顯有疑義，聲
    請人已依法提起訴願，惟恐訴願程序需時甚長，而本件處分
    之執行將致聲請人每月薪資、研究計畫案津貼之損失，精神
    及名譽上之損害，相關科系及學程委員之職務無法續任，大
    學部及研究所相關課程無法繼續授課，及聲請人之研究室助
    理將無法繼續研究計畫案之工作等難以回復之重大損害，且
    有急迫情事，並非為維護重大公共利益所必要，依法應停止
    執行云云。
四、按依98年1 月14日修正之審定辦法第37條規定：「本部於受
    理教師資格審查案件期間，發現送審人有下列情事之一，並
    經本部審議確定者，應不通過其資格審定，並依各款所定期
    間，為不受理其教師資格審定之申請，同時副知各大專校院
    ：一……。三著作、作品、展演及技術報告有抄襲、剽竊或
    其他舞弊情事：5 年至7 年（第1 項）。……。教師資格經
    審定後，送審人有第一項各款情形之一，並經審議確定者，
    依下列方式處理：一其原經審定合格發給教師證書者，應撤
    銷該等級起之教師資格及追繳其教師證書，並依第1 項所定
    期間，為不受理其教師資格審定申請之處分。二其原經審定
    不合格者，應依第1 項所定期間，為不受理其教師資格審定
    申請之處分（第3項 ）。……。經本部依第39條規定授權自
    行審查教師資格之學校，送審人於送審中或其教師資格經審
    定後，發現有第1項 各款情事之一者，應準用第1 項至第3
    項規定處理後，將審議程序及處置結果，報本部備查（第5
    項）。」同辦法第39條第1 項規定：「本部得授權學校自行
    辦理教師資格部分或全部之複審；其授權基準、範圍、作業
    規定及教師證書年資核計方式，由本部公告之。」經查，海
    洋大學係相對人依審定辦法第39條規定授權自行審查教師資
    格之學校，海洋大學得自行審議及處置本件聲請人遭檢舉涉
    嫌抄襲論文之情事，僅需依審定辦法第37條第5 項報相對人
    備查即可。是海洋大學係本件之原處分機關，相對人98年3
    月5 日函僅係同意海洋大學之處分，並請海洋大學依審定辦
    法第37條第3 項第1 款規定，自行撤銷聲請人助理教授資格
    及追繳其教師證書，核其性質應屬觀念通知，並非行政處分
    ，海洋大學98年3 月20日海人字第0980003089號函始為對聲
    請人發生法律效果之行政處分，是則相對人98年3 月5 日函
    並非行政處分，自無行政訴訟法第116 條第3 項停止執行規
    定之適用，合先陳明。
五、復查，行政訴訟法第116 條第3 項所謂之「難於回復之損害
    」，係指其損害不能回復原狀，或不能以金錢賠償，或在一
    般社會通念上，如為執行可認達到回復困難之程度而言，至
    當事人主觀上難於回復之損害當非屬該條所指之難於回復之
    損害。本件海洋大學所為原處分內容係撤銷聲請人之助理教
    授資格並追繳教師證書，並自98年2 月23日起5 年內不受理
    聲請人教師資格之申請，該期間內聲請人雖無法繼續授課，
    惟海洋大學為保障學生權益，仍會聘請其他教師擔任聲請人
    授課之課程或分配給其他教師授課，相關課程並不會因此中
    斷，難認有學生課業無法繼續、權益嚴重受損之情形，況學
    生已經學期結束，並未影響學生之課業，並無聲請人所指將
    對該校學生之課業權益發生難以回復損害，且有急迫情事之
    情形。再者，聲請人所稱本件處分如未停止執行，將造成聲
    請人每月薪資、研究計畫案津貼之損失云云，在一般社會通
    念上，尚非不能以金錢賠償或回復，殊難謂將發生難於回復
    之損害。另聲請人因本件處分之執行，其聲譽縱有損害，尚
    非不得回復，民法關於人格權之侵害，亦訂有回復之方法，
    仍難謂將對聲請人發生難以回復之損害。是聲請人縱因本件
    處分執行而受有損害，亦不發生難以回復損害之情形。至指
    導研究助理部分，依據學位授予法之規定，指導研究生必須
    具有助理教授資格或博士學位，因聲請人該等資格已被撤銷
    ，如海洋大學仍繼續讓聲請人擔任指導教授，反將影響研究
    生之畢業資格，聲請人所為本件聲請，亦顯與上開停止執行
    之要件不合。況查海洋大學所為原處分，業經相對人訴願決
    定予以撤銷，該行政處分已不存在，聲請人仍對非行政處分
    之相對人98年3 月5 日函聲請停止執行，顯屬於法不合。從
    而，聲請人聲請停止執行，核與首揭停止執行之要件不符，
    不應准許。
六、依行政訴訟法104 條、民事訴訟法第95條、第78條，裁定如
    主文。
中    華    民    國    98    年    7     月    22    日
                   臺北高等行政法院第四庭
                             審判長法  官  鄭小康
                                   法  官  林妙黛
                                   法  官  陳秀
上為正本係照原本作成。
如不服本裁定，應於送達後10日內向本院提出抗告狀（須按他造
人數附繕本）。
中    華    民    國    98    年     7    月   22     日
                                   書記官  楊子鋒


司法院資訊處製作；財團法人民間司法改革基金會備份。
